【裁判字號】    98,重上,127
【裁判日期】    981110
【裁判案由】    拆屋還地等
【裁判全文】
臺灣高等法院臺中分院民事裁定  98年度重上字第127號
上 訴 人 即
追加之訴原告  癸○○
              Ｊ○○
共        同
訴 訟代理 人  張崇哲律師
複  代理  人  張仕融律師
共        同
訴 訟代理 人  柳正村律師
上 訴 人 即
追加之訴原告  Ｓ○○
              Ｔ○○
              Ｎ○○
              Ｒ○○
              Ｐ○○
              Ｏ○○
被  上 訴 人  彰化縣二林鎮公所
法 定代理 人  Ｕ○○
訴 訟代理 人  許智捷律師
被  上 訴 人  財團法人雪心文教基金會
法 定代理 人  ｌ○○
訴 訟代理 人  甲○○
追加之訴被告  子○○
              卯○○
              ｅ○○
              亥○○
              酉○○
              Ｑ○○
              Ｋ○○
              Ｄ○○
              Ｃ○○
              宇○○
              Ｅ○○○
              辰○
              玄○○○
              巳○○
              ｄ○○
              Ｌ○○
              Ｚ○○
              Ｉ○○○
              午○○
              ｒ○○
              ｑ○○
              ｈ○○
              Ａ○○
              戌○○
              地○○
              寅○○
              ｓ○○
              黃○○
              Ｂ○○
              乙○○
              ｎ○○
              ｋ○○
              丑○○
              丁○○
              戊○○
              辛○○
              未○○
              ｖ○○
              ｕ○○
              Ｗ○○
              Ｘ○○
              ｐ○○
              己○○
              洪詹梅花
              宙○○
              Ｍ○○
              ｔ○○
              Ｖ○○
              Ｙ○○
              ｃ○○
              丙○○
              ｇ○○
              Ｈ○○
              ｆ○○
              ａ○○
              ｂ○○
              ｉ○○
              Ｇ○○
              申○○
              壬○○
              ｏ○○○
              ｊ○○○
              Ｆ○
              ｍ○
              庚○○
              天○○
上列當事人間拆屋還地等事件，上訴人對於中華民國98年6月12
日台灣台中地方法院97年度重訴字第131號第一審判決提起上訴
，並為訴之追加，本院裁定如下：
      主  文
上訴人追加之訴及假執行之聲請均駁回。
追加之訴訴訟費用由上訴人癸○○、Ｊ○○連帶負擔。
      理  由
一、按訴訟標的對於共同訴訟之各人必須合一確定者，共同訴訟
    中一人之行為有利益於共同訴訟人者，其效力及於全體。民
    事訴訟法第五十六條第一款定有明文。本件拆屋還地訴訟對
    於上訴人即原審原告間必須合一確定，雖僅由上訴人癸○○
    、Ｊ○○二人提出上訴，其效力應及於一審同造其他共同原
    告Ｓ○○、Ｔ○○、Ｎ○○、Ｒ○○、Ｐ○○、Ｏ○○（下
    稱Ｓ○○等六人），爰將Ｓ○○等六人併列為上訴人，視同
    上訴，合先敘明。
二、上訴人於本院追加子○○等六十六人為被告，其追加之聲明
    陳述意旨略以：上訴人原訴請被上訴人彰化縣二林鎮公所應
    將坐落彰化縣二林鎮○○段第920、921、975地號土地之建
    物拆除，由於該建物現為追加被告子○○等人所占用，且系
    爭建物亦占用同段第919、922、974、977地號等土地。按訴
    狀送達後，原告不得將原訴變更或追加他訴。但請求之基礎
    事實同一者，或該訴訟標的對於數人必須合一確定時，追加
    其原非當事人之人為當事人者，不在此限，民事訴訟法第二
    百五十五條第一項第二款、第五款分別定有明文。系爭建物
    為追加被告等占用其內，及系爭建物亦占用同段第919、922
    、974、977地號等土地，追加之被告及訴訟標的，與本件訴
    訟標的原先起訴之被上訴人彰化縣二林鎮公所必須合一確定
    ，所依據之事實與起訴之事實均屬同一，是上訴人追加彰化
    縣二林鎮公所以外之被告洪文宗等六十六人為被告並無不合
    等語。
三、按「訴狀送達後，原告不得將原訴變更或追加他訴。但有下
    列各款情形之一者，不在此限：一被告同意者。二請求之基
    礎事實同一者。三擴張或減縮應受判決事項之聲明者。四因
    情事變更而以他項聲明代最初之聲明者。五該訴訟標的對於
    數人必須合一確定時，追加其原非當事人之人為當事人者。
    六訴訟進行中，於某法律關係之成立與否有爭執，而其裁判
    應以該法律關係為據，並求對於被告確定其法律關係之判決
    者。七不甚礙被告之防禦及訴訟之終結者。被告於訴之變更
    或追加無異議，而為本案之言詞辯論者，視為同意變更或追
    加。」，民事訴訟法第二百五十五條定有明文。又關於在第
    二審得否為訴之追加，同法第四百四十六條第一項規定：「
    訴之變更或追加，非經他造同意，不得為之。但第二百五十
    五條第一項第二款至第六款情形，不在此限。」而民事訴訟
    法第二百五十五條第二百五十五條第一項第二款所稱之「請
    求之基礎事實同一」者，係指變更或追加之訴與原訴之主要
    爭點有其共同性，各請求利益之主張在社會生活上可認為同
    一或關連，而就原請求之訴訟及證據資料，於審理繼續進行
    在相當程度範圍內具有同一性或一體性，得期待於後請求之
    審理予以利用，俾先後兩請求在同一程序得加以解決，避免
    重複審理，進而為統一解決紛爭者，即屬之（最高法院九十
    一年度台簡抗字第三十三號裁定、九十二年度台抗字第三九
    四號裁定意旨參照）。本件抗告人於原審提起本件訴訟，請
    求被上訴人彰化縣二林鎮公所將坐落彰化縣二林鎮○○段第
    921、9 22及975地號之建物拆除並將土地返還，及被上訴人
    財團法人雪心文教基金會應自第920、921地號上之建物遷讓
    。茲於本院追加洪文宗等66人為被告，請求洪文宗等66人應
    自彰化縣二林鎮○○段第920、921、919、922、974、977
    等地號上之建物遷讓（詳細坐落位置如原判決附圖所示）。
    其請求拆除返還遷讓之建物位置，及土地地號不但與原訴有
    別，其請求之原因事實及法律關係亦不相同（上訴人主張追
    加被告洪文宗等66人與被上訴人彰化縣二林鎮公所、財團法
    人雪心文教基金會係本於不同之原因而占有系爭土地），尚
    難謂本訴及追加之訴所主張之主要爭點有其共同性，各請求
    利益之主張在社會生活上可認為同一或關連。揆諸上開說明
    ，本訴及上訴人之追加之訴並無「請求之基礎事實同一」之
    情形，且被上訴人彰化縣二林鎮公所亦表明反對上訴人於本
    院對被告洪文宗等66人所為訴之追加，準此，上訴人所為訴
    之追加，與民事訴訟法第四百四十六條第一項之規定不合，
    此部分追加之訴不應准許，其假執行之聲請亦失所附麗，應
    一併駁回。
四、依民事訴訟法第463條、第249條第1項第6款、第98條、第85
    條第2項裁定如主文。
中    華    民    國    98    年    11    月    10    日
                民事第六庭    審判長法  官  袁再興
                                    法  官  盧江陽
                                    法  官  陳賢慧
以上正本係照原本作成。
如不服本裁定應於裁定送達後10日內向本院提出抗告理由狀（須
按他造人數附具繕本），並繳納抗告裁判費新台幣1,000元。
                                    書記官  呂淑芬
中    華    民    國    98    年    11    月    11    日
                                                      Ｖ


司法院資訊處製作；財團法人民間司法改革基金會備份。
